臺灣新竹地方法院民事簡易判決
111年度竹東簡字第45號
原      告  尚妹娥  


被      告  趙君孟  

上列被告因詐欺案件，經原告提起刑事附帶民事訴訟，請求侵權
行為損害賠償事件，經本院刑事庭裁定移送前來（110年度附民
字第89號），本院於民國111年4月21日言詞辯論終結，判決如下
：
    主      文
被告應給付原告新臺幣肆拾柒萬元，及自民國一一○年三月二十
一日起至清償日止，按週年利率百分之五計算之利息。
訴訟費用由被告負擔。
本判決得假執行。
    事實及理由
壹、程序方面：　
    本件被告經合法通知，未於言詞辯論期日到場，查無民事訴
    訟法第386條所列各款情事，應准原告之聲請，由其一造辯
    論而為判決，合先敘明。
貳、實體方面：　　　
一、原告起訴主張：被告依其智識程度及生活經驗，可預見將自
    己之銀行帳戶提供予不熟識之人使用，可能遭利用作為詐欺
    取財等財產犯罪匯入犯罪所得之工具，並可藉此掩飾隱匿該
    犯罪所得之去向，竟仍不違反其本意，於民國109年11月25
    日於網路社群軟體Facebook見兼職工作之廣告，即依該廣告
    上所留之LINEID與暱稱「張雅婷客服」互加好友，再經由「
    張雅婷客服」介紹，接受LINE暱稱「張智傑」之招募，從事
    提供自身帳戶、提領款項之工作，雙方約定每提領款項新臺
    幣(下同)10萬元，可得2000元至4000元作為報酬。被告乃與
    上開真實姓名年籍不詳自稱「張雅婷客服」、「張智傑」等
    成年人所屬詐欺集團（下稱本案詐欺集團）共同意圖為自己
    不法之所有，基於3人以上共同詐欺取財、洗錢之不確定故
    意之犯意聯絡，透過LINE將其所申辦之合作金庫商業銀行、
    中華郵政、玉山銀行、永豐商業銀行、臺灣中小企業銀行帳
    戶資料提供予「張智傑」使用。嗣本案詐欺集團成員對原告
    佯稱為親戚急需借款云云，詐騙原告，致原告陷於錯誤，依
    指示於109年12月1日11時35分許，將47萬元匯入上開被告中
    華郵政帳戶，旋由「張智傑」指示被告持上開帳戶之存摺、
    印章、提款卡，依指示於109年12月1日13時2分及21分提領
    詐欺所得款項後，上繳本案詐欺集團其他成員，以此方式製
    造金流之斷點，而掩飾隱匿詐欺犯罪所得之去向。嗣警於10
    9年12月2日上午8時40分許，在新竹縣○○鎮○○路○段00號全家
    便利商店新商華門市自動櫃員機前，盤檢被告而查獲。為此
    ，爰依侵權行為損害賠償之法律關係提起本訴，請求被告應
    賠償騙取之470,000元。並於本院聲明：（一）被告應給付
    原告470,000元，及自起訴狀繕本送達翌日起至清償日止，
    按年利率百分之5計算之利息。（二）原告願供擔保，請准
    宣告假執行。
二、被告未於言詞辯論期日到場，亦未提出準備書狀作何聲明或
    陳述。
三、原告主張於前開時、地遭詐騙而匯出470,000元至被告上開
    中華郵政帳戶，被告構成侵權行為等事實，業經本院調閱本
    院110年度訴字第123號刑事案件核閱屬實，且被告迄未到庭
    為任何聲明或陳述，亦未提出任何有利於己之聲明、陳述或
    證據，以供本院審酌，本院依調查證據之結果及斟酌全辯論
    意旨，自堪信原告此部分之主張為真實。
四、按因故意或過失，不法侵害他人之權利者，負損害賠償責任
    ；數人共同不法侵害他人之權利者，連帶負損害賠償責任；
    不能知其中孰為加害人者，亦同。造意人及幫助人，視為共
    同行為人。民法第184條第1項前段及第185條分別定有明文
    。又所謂共同侵權行為，係指數人共同不法對於同一之損害
    ，與以條件或原因之行為。加害人於共同侵害權利之目的範
    圍內，各自分擔實行行為之一部，而互相利用他人之行為，
    以達其目的者，仍不失為共同侵權行為人，而應對於全部所
    發生之結果，連帶負損害賠償責任（最高法院78年度台上字
    第2479號裁判要旨參照）。又侵權行為乃對於被害人所受之
    損害，由加害人予以填補，俾回復其原有財產狀態之制度（
    最高法院86年度台上字第1705號判決意旨參照）。經查，本
    件被告可預見將金融卡等帳戶交付他人使用，可能遭利用作
    為不法犯罪集團作為詐欺取財、洗錢之犯罪工具，亦不違背
    其本意，提供其所有之中華郵政等帳戶予某詐騙集團，由某
    詐騙集團之成員向原告詐得470,000元，業如前述，核被告
    前揭所為，與詐欺集團成員共同詐欺原告，致其受有損害乙
    情，自當對原告所受損害負賠償責任，則原告依侵權行為之
    法律關係請求被告賠償其所受之損害470,000元，即屬有據
    ，應予准許。
五、末按給付無確定期限者，債務人於債權人得請求給付時，經
    其催告而未為給付，自受催告時起，負遲延責任。其經債權
    人起訴而送達訴狀，或依督促程序送達支付命令，或為其他
    相類之行為者，與催告有同一之效力；遲延之債務，以支付
    金錢為標的者，債權人得請求依法定利率計算之遲延利息。
    但約定利率較高者，仍從其約定利率；應付利息之債務，其
    利率未經約定，亦無法律可據者，週年利率為百分之5，民
    法民法第229條第2項、第233條第1項、第203條定有明文。
    本件原告依侵權行為之法律關係請求被告賠償屬無確定期限
    債務，原告請求被告自刑事附帶民事訴訟起訴狀繕本送達翌
    日即110年3月21日起按週年利率百分之5給付遲延利息，即
    屬有據。
六、從而，原告依侵權行為損害賠償之法律關係，請求被告給付
    470,000元，及自110年3月21日起至清償日止，按週年利率
    百分之5計算之利息，為有理由，應予准許。又本件係依民
    事訴訟法第427條訴訟適用簡易程序所為被告敗訴之判決，
    依同法第389條第1項第3款規定，就原告勝訴部分，應依職
    權宣告假執行。原告就此部分雖聲請供擔保後宣告假執行，
    然僅係促使法院為職權之發動，附此敘明。
七、本件係刑事附帶民事訴訟，而由本院刑事庭移送民事庭者，
    依刑事訴訟法第504條第2項之規定，免納裁判費，且至本件
    言詞辯論終結時，亦未發生其他訴訟費用，故無從確定訴訟
    費用之數額。惟依法仍應依民事訴訟法第78條規定，諭知兩
    造訴訟費用負擔之比例，以備將來如有訴訟費用發生時，得
    以確定其數額，併予敘明。
據上論結，本件原告之訴為有理由，依民事訴訟法第436條第2項
、第78條、第385條第1項前段、第389條第1項第3款，判決如主
文。
中　　華　　民　　國　　111 　年　　5 　　月　　12　　日
                  竹東簡易庭    法  官  邱玉汝
以上正本係照原本作成。
如對本判決上訴，須於判決送達後20日內向本院提出上訴狀；如
委任律師提起上訴者，應一併繳納上訴審裁判費。
中　　華　　民　　國　　111 　年　　5 　　月　　12　　日
                                書記官  陳筱筑